臺灣高等法院臺中分院民事裁定
110年度原上易字第5號
上  訴  人  曾伯郎  
訴訟代理人  林松虎律師
被上訴人    谷明煒  

            曾開山  


共      同
訴訟代理人  曾彥錚律師
複代理人    廖偉辰律師
            葉日謙律師
上列當事人間塗銷所有權移轉登記事件，上訴人不服本院中華民
國111年5月18日所為110年原上易字第5號第二審判決，提起第三
審上訴，本院裁定如下： 
    主  文
上訴駁回。
第三審訴訟費用由上訴人負擔。 
    理  由
一、按民事訴訟法第466條第1項規定：對於財產權訴訟之第二審
    判決，如因上訴所得受之利益，不逾新臺幣（下同）100 萬
    元者，不得上訴。此項利益數額，業經司法院依同條第3 項
    規定，以命令自民國91年2月8日起，增至150萬元。至於如
    何計算上訴利益，依同條第4項規定，係準用關於計算訴訟
    價額之規定。次按訴訟標的之價額，由法院核定，第一、二
    審法院均核定訴訟標的之價額，當事人亦同意依此價額繳納
    第一、二審裁判費，而無異議，自不得再行主張訴訟標的之
    價額已逾得上訴第三審之上訴利益，藉為可得提起第三審上
    訴之餘地（最高法院78年度台抗字第342號裁定、81年度台
    抗字第90號裁定、86年度台簡抗字第82號裁定意旨參照)。
    再對於不得上訴之第二審判決提起上訴者，依同法第481條
    、第442條第1項之規定，原第二審法院應認其上訴為不合法
    ，以裁定駁回之。
二、經查：
　㈠經查，被上訴人提起本件塗銷所有權移轉登記事件，其聲明
    係請求上訴人應將坐落南投縣○○鄉○○段000地號土地（下稱
    系爭土地），以南投縣○里地○○○○00○○○○○000000號及104年
    埔資字第045800號之所有權移轉登記予以塗銷，回復為被上
    訴人曾開山及曾○評共有，權利範圍各為2分之1，故計算本
    件訴訟標的價額，自以上訴人所有系爭土地之土地價額為準
    。又土地如無實際交易價額，當事人復未能釋明訴訟標的物
    之市價，法院得依職權調查，以為核定訴訟標的價額之依據
    。而土地公告地價係直轄市及縣(市)主管機關辦理規定地價
    或重新規定地價時，依平均地權條例第15條第3款規定所公
    告之地價，與土地公告現值係直轄市及縣(市)政府依同條例
    第46條規定每年所公告之土地現值不同，則政府機關逐年檢
    討調整之公告現值，自與市價較為相當，即得據為核定訴訟
    標的價額之參考(最高法院106年度台抗字第1356號民事裁定
    意旨參照)。且原審亦以公告現值計算核定訴訟標的價額（
    見本院卷第13頁），並經本院受命法官於110年8月10日準備
    程序訊問本件上訴聲明第3項之訴訟標的價額為55萬2000元
    ，未逾150萬元乙節，上訴人亦未表示不服（見本院卷第46
    頁），今為謀提起第三審上訴，始就本件訴訟標的價額之計
    算予以爭執，委無可取。
　㈡上訴人雖提出訴外人曾○評於104年2月10日與上訴人所簽訂土
    地買賣契約書為據（見原審卷第159至163頁），主張系爭土
    地之價格為540萬元云云，然該土地買賣契約書之買賣標的
    除系爭土地（應有部分全部）外，尚包括同段000-0地號土
    地（應有部分全部），惟本件訴訟標的並不包括同段000-0
    地號土地，上訴人以此為計算依據，顯有不當；且該土地買
    賣契約書之買賣標的復與原審被證3所示之存證信函所載：
    「…台端所有坐落南投縣○○鄉○○段000地號土地暨其地上未保
    存建物、同段000-0地號耕作權，價金一百八十萬元。」等
    語不符（見原審卷第157頁），堪認該土地買賣契約書不足
    以為系爭土地交易價額核算憑據。
　㈢且觀諸98年3月5日及104年4月24日之土地買賣所有權移轉契
    約書，其上載明：「買賣價款總金額新台幣壹拾捌萬捌仟元
    整。」、「買賣價款總金額新台幣貳拾參萬貳仟零佰零拾零
    元整。」等語（見原審卷第131、177頁），足證上訴人於上
    開時間購買系爭土地應有部分各2分之1時，均係以系爭土地
    於當年度之公告現值所計算買賣價金，且據以向地政機關辦
    理登記，顯見原審法院核定本件訴訟標的價額以系爭土地面
    積及土地公告現值為依據，於法並無違誤。
　㈣從而，本件訴訟標的價額為55萬2000元，未逾150萬元，揆諸
    前揭說明，係屬不得上訴第三審法院之事件。是上訴人對本
    院第二審判決提起上訴，於法自有未合，應予駁回。　
三、據上論結，本件上訴為不合法，爰裁定如主文。
中　　華　　民　　國　　111 　年　　8 　　月　　15　　日
                原住民族法庭   審判長法　官  楊熾光
　　　　　　　　　                   法  官  莊宇馨
　　　　　　　　　                   法  官  郭玄義
正本係照原本作成。       
如不服本裁定關於核定訴訟標的價額部分，應於收受送達後10日
內向本院提出抗告理由狀（須按他造當事人之人數附繕本），並
繳納抗告費新臺幣1,000元，其餘部分不得抗告。因疫情而遲誤
不變期間，得向法院聲請回復原狀。
                                    書記官  廖家莉

中　　華　　民　　國　　111 　年　　8 　　月　　15　　日